【裁判字號】    89,交上訴,2317
【裁判日期】    891101
【裁判案由】    業務過失致死
【裁判全文】
臺灣高等法院臺中分院刑事判決                八十九年度交上訴字第二三一七號
    上  訴  人  臺灣南投地方法院檢察署檢察官
    上  訴  人
    即  被  告  丙○○
    選任辯護人  張正忠
右上訴人因業務過失致死案件，不服臺灣南投地方法院八十九年度交訴字第三０號，
中華民國八十九年十一月一日第一審判決（起訴案號：臺灣南投地方法院檢察署八十
九年度偵字第一五六二號），提起上訴，本院判決如左：
      主  文
原判決撤銷。
丙○○因過失致人於死，處有期徒刑陸月，如易科罰金，以佰元折算壹日。
      事  實
一、丙○○於民國（下同）八十九年三月二十六日上午，駕駛車號Ｍ七－二二四０號
    自用小貨車，沿南投縣草屯鎮○○路往草屯市區方向行駛，至同日八時四十五分
    左右，途經中興路為閃光黃燈並設有橫越車道之行人穿越道與育英街為閃光紅燈
    之交岔路口時，原應注意汽車行近行人穿越道前，應減速慢行，並應注意車前狀
    況，隨時採取必要之安全措施，以防止危險之發生，且應注意閃光黃燈表示「警
    告」，車輛應減速接近，注意安全，小心通過等規定，而當時天候為晴，日間自
    然光線，路面乾燥、無缺陷，道路無障礙物，視距良好，並無不能注意之情形，
    竟能注意而疏未注意車前有行人江吳不亦疏未注意沿橫越中興路之行人穿越道通
    過，而行走於該行人穿越道外側之車道橫越中興路之狀況，猶緊跟在車號不詳之
    砂石車後面，以時速三十餘公里之速度行駛，未隨時採取必要之安全措施或減速
    ，致前方砂石車閃避江吳不通過之後，丙○○始發現江吳不已在車前，因閃避不
    及而自用小貨車右前方撞及江吳不身體左側倒地，使之受血氣胸之傷害，於送醫
    途中不治死亡。丙○○於肇事後，隨即請路人打電話報案，並於南投縣警察局草
    屯分局警員到達現場處理時，自承為駕車肇事者，自首而接受裁判。
二、案經南投縣警察局草屯分局報請臺灣南投地方法院檢察署檢察官相驗後偵查起訴
    。
      理  由
一、訊之上訴人即被告丙○○於警訊、檢察官偵查及原審暨本院審理中，均坦承右揭
    事實不諱，此外並有道路交通事故調查報告表一份、現場照片八張、電話紀錄一
    份在卷可稽，而被害人江吳不確因本件車禍致血氣胸死亡之事實，亦經臺灣南投
    地方法院檢察署檢察官督同法醫師相驗屬實，並製有勘驗筆錄、相驗屍體證明書
    、驗斷書等附卷可憑。按汽車行駛時，駕駛人應注意車前狀況，並隨時採取必要
    之安全措施；汽車行近行人穿越道前，應減速慢行；又閃光黃燈表示「警告」，
    車輛應減速接近，注意安全，小心通過，道路交通安全規則第九十四條第三項、
    第一百零三條，道路交通標誌標線號誌設置規則第二百十一條第一項第一款分別
    定有明文，被告係考領有駕駛執照之駕駛人，自應注意上開有關道路交通安全之
    規定並加以遵守，且查當時天候為晴，日間自然光線，路面乾燥、無缺陷，道路
    無障礙物，視距良好，有上開道路交通事故調查報告表可查，並無不能注意之情
    事，竟疏未注意車前狀況，減速行駛，且緊隨前行砂石車之後行駛，致突遇危險
    路況未能採取必要之安全措施，而肇事使被害人因本件車禍致血氣胸不治死亡，
    是被告在本件車禍中確有過失甚明；雖被害人於穿越雙向六線道之中興路時，未
    沿行人穿越道行駛，亦稍有疏失，然被害人係行走於被告車輛行向車道過行人穿
    越道前僅數公尺處（如後述），苟被告已確實遵守前開規定，於行近行人穿越道
    前即減速慢行，且與前行之砂石車保持安全距離，亦不至於因前行之砂石車閃避
    被害人，即造成其無法採取安全煞避措施之情況發生，其過失程度自不因被害人
    之疏失而解免。至本件經臺灣省南投縣區車輛行車事故鑑定委員會鑑定結果，雖
    認被告駕駛自用小貨車行經交岔路口時，未停讓行走於行人穿越道上之行人先行
    通過，為肇事原因，有該會八十九年十月三日投鑑字第八九Ｏ三一四號函檢附之
    鑑定意見書一份可參。然參之卷附肇事後之現場照片所示，本件被告於肇事當時
    ，因乍見被害人在車前而緊急將車輛向左閃避，前輪撞及中央分隔島所遺之輪痕
    ，已超越前述行人穿越道前方數公尺，被害人遭被告自用小貨車撞及後所遺之布
    鞋，分別掉落於行人穿越道前方路面標示有「禁行機車」之「車」及「行」字旁
    ，被害人係倒於「行」字前方，被告前擋風玻璃碎片則散落於「行」、「機」二
    字附近，而該地面標示之字體位置，經本院命原處理現場警員實地丈量結果，「
    車」字下端距行人穿越道頂端為七公尺，「行」字上端距行人穿越道頂端為十六
    、五公尺，有調查報告表在本院卷第五十七頁可稽，則本件被告車輛撞擊被害人
    之位置，顯已在行人穿越道之外側數公尺之處，益足徵被害人當時確非行走於行
    人穿越道，該鑑定意見書，就此尚有誤解。本件被害人之死亡與被告之過失行為
    間，有相當因果關係，本案事證明確，被告之過失犯行，堪以認定。被告於本院
    聲請再將本件送請臺灣省車輛行車事故覆議鑑定委員會進行二度鑑定，本院認被
    告應負之過失責任已明，自無再予鑑定之必要，附此明。
二、核被告駕駛車輛，因過失致被害人死亡，所為係犯刑法第二百七十六條第一項之
    過失致人於死罪。公訴人雖認被告係職業貨車司機，為從事駕駛業務之人，於執
    行業務中開車肇事致人於死，係犯刑法第二百七十六條第二項之罪云云。惟查被
    告於原審審理中已陳稱：其於車禍當日係向堂弟借車去購物，並未送貨等語，而
    其於警訊及檢察官偵查中，亦從未自白其係營業貨車司機，況查卷附現場照片中
    之貨車後方，僅放置機械工具，並未載運任何貨物，而八十九年三月二十六日又
    係星期例假日，並無任何證據足資證明被告車禍當日係在從事駕駛載貨之業務，
    另經本院傳訊證人即本件借車予被告使用之陳甲庚證稱：被告向其述稱因車輛損
    壞，為帶孩子回家，故臨時向其借用該車，車上之工具係其平時使用未搬下來，
非被告所使用等語，足證公訴人此部分所認，尚有未洽，起訴法條應予變更。又
    被告於肇事後，隨即請路人打電話報案，並於南投縣警察局草屯分局警員到達現
    場處理時，自承係伊開車肇事，為對於未發覺之罪自首而受裁判，此有南投縣警
    察局草屯分局相驗案件初步調查報告表一份可據，並經證人即現場處理警員乙○
    ○到庭結證無訛，應依刑法第六十二條前段之規定減輕其刑。原審法院認被告罪
    證明確，而予論科，固屬有據。惟本件被告並非於行人穿越道上撞及行人之被害
    人，有如前述，原判決遽依道路交通管理處罰條例第八十六條第一項規定，加重
    其刑，自有未當。被告上訴意旨就此指摘原判決不當，即有理由，應由本院將原
    判決撤銷改判。爰審酌被告因一時疏忽，致罹刑章，肇事後坦承犯行，被害人亦
    稍有疏失，及本件雖已由被害人家屬甲○○領取強制責任險理賠金新臺幣一百二
    十萬元，但尚未達成和解等一切情狀，量處如主文第二項所示之刑，並諭知易科
    罰金之折算標準。
據上論斷，應依刑事訴訟法第三百六十九條第一項前段、第三百六十四條、第二百九
十九條第一項前段、第三百條，刑法第二百七十六條第一項、第六十二條前段、第四
十一條第一項，罰金罰鍰提高標準條例第一條前段、第二條，判決如主文。
本案經檢察官丁○○到庭執行職務。
中      華      民      國      九十      年      二      月    十五    日
                                  臺灣高等法院臺中分院刑事第六庭
                                        審判長法  官  李  文  雄
                                              法  官  龔  永  昆
                                              法  官  邱  顯  祥
右正本證明與原本無異。
檢察官得上訴。
被告不得上訴。
如不服本判決應於收受送達後十日內向本院提出上訴書狀，其未述上訴之理由者並
得於提起上訴後十日內向本院補提理由書（均須按他造當事人之人數附繕本）。
                                              書記官  籃  營  昌
中      華      民      國      九十      年      二      月    十五    日
刑法第二百七十六條
因過失致人於死者，處二年以下有期徒刑、拘役或二千元以下罰金。
從事業務之人，因業務上之過失犯前項之罪者，處五年以下有期徒刑或拘役，得併科
三千元以下罰金。
                                                                        Ｄ


司法院資訊處製作；財團法人民間司法改革基金會備份。
